臺灣臺南地方法院刑事判決　　　　　　　96年度訴緝字第63號
公　訴　人　臺灣臺南地方法院檢察署檢察官
被　　　告　乙○○
指定辯護人　蘇文奕律師
上列被告因搶奪案件，經檢察官提起公訴（九十一年度偵字第五
二五一號），被告於本院準備程序先就被訴事實為有罪之陳述，
受命法官於聽取當事人之意見後，合議庭裁定由受命法官獨任進
行簡式審判程序，判決如下：
    主  文
乙○○共同意圖為自己不法之所有，而搶奪他人之動產，累犯，
處有期徒刑壹年陸月，減為有期徒刑玖月。
    事  實
一、乙○○曾於民國八十七年間因搶奪罪，經臺灣高等法院臺南
    分院以八十七年度上訴字第八九六號判處有期徒刑二年四月
    確定，於九十年一月十七日因縮短刑期執行完畢。詎仍不知
    悔改，與林娸惠、韓國籍瘖啞人士李在哲（均業經臺灣高等
    法院臺南分院判決確定）意圖為自己不法所有之搶奪犯意聯
    絡，三人於九十一年五月十五日上午十時三十分許，共同前
    往臺南市○○路○段之臺南區中小企業銀行股份有限公司安
    南分行（下稱臺南中小企銀），推由林娸惠先進入上開銀行
    選定提領鉅款之丙○○為行搶對象後，再以手語向在外等候
    之乙○○及李在哲二人示意，由乙○○騎乘車牌號碼不詳之
    機車搭載李在哲尾隨丙○○伺機行搶，林娸惠則先行前往約
    定之臺南市火車站等候乙○○及李在哲。嗣於同日上午十一
    時許，丙○○返回臺南市○○路一二○號住處樓下時，李在
    哲及乙○○見有機可乘，即由李在哲下車尾隨丙○○進入電
    梯間，乘丙○○不及防備之際，徒手搶奪丙○○以右肩側背
    之皮包一只（內有現金新臺幣《下同》七十四萬元、支票一
    紙、手機一具及身分證、駕照等財物），得手後搭乘乙○○
    所騎乘在外接應之機車逃逸，二人並隨即趕赴臺南市火車站
    與林娸惠會合分贓。經警據報後，警員王景興先因另案埋伏
    ，於同日稍後在臺南市○○街與永華路口附近發現李在哲騎
    乘車牌號碼不詳之機車搭載林娸惠，乙○○則單獨騎乘ＫＸ
    七－二一○號機車，乙○○曾經二度欲將所搶之丙○○皮包
    丟入運河而經林娸惠攔阻未成後，即分頭騎乘機車離去等情
    狀，又經警員鐘國強於同日下午一時許，在臺南市○○路○
    段五五號「統聯客運」處盤查正欲搭車之李在哲及林娸惠，
    經林娸惠於偵查機關未發覺前向警員鐘國強自首上開犯行，
    始悉上情。
二、案經臺南市警察局第五分局報請臺灣臺南地方法院檢察署檢
    察官偵查起訴。
    理  由
一、認定犯罪事實所憑之證據及認定之理由：
　(一)上開犯罪事實，業據被告乙○○於本院準備及審理程序自白
    不諱，核與證人即同案被告林娸惠、李在哲於警詢所述、證
    人即被害人丙○○於警詢及本院九十一年十月十六日訊問時
    之指證、證人即警員王景興、鐘國強分別於本院九十一年十
    月十六日及同年、月十一日訊問時之結證大致吻合，且有搶
    案發生地點照片、扣押書各二張、贓物認領保管單、車牌號
    碼ＫＸ七－二一○號機車車籍作業系統查詢認可資料、被告
    乙○○之口卡片影本各一份及本院九十一年十一月二十日訊
    問程序中就攝錄同案被告林娸惠至上開銀行選定被害人丙○
    ○為行搶目標過程錄影帶當庭勘驗筆錄附卷可資佐證。被告
    乙○○上開自白與事實相符，應堪採信。本件被告乙○○部
    分事證明確，犯行洵堪認定，應依法論科。
　(二)公訴意旨雖認本案犯罪事實除被告乙○○、同案被告林娸惠
    、李在哲外，尚有綽號「小可」之不詳年籍男子共同參與。
    惟查，同案被告李在哲於警詢、本院審理其與同案被告林娸
    惠涉案部分時均一致供承係由被告乙○○（經指認卷附乙○
    ○相片後確認）騎乘機車搭載，且與同案被告林娸惠一同前
    往上開銀行，其間並未看見第四人參與；而被告林娸惠於九
    十一年五月十五日當日經警查獲後，第一次製作筆錄時即供
    承：是「小可」於五月十三日白天叫人打電話給伊，十五日
    「小可」載李在哲前來，「小可」騎機車載李在哲帶路，伊
    騎另一臺ＧＤＫ－四七三號機車緊跟在後，「小可」選定臺
    南中小企銀，由伊選定大額提款之對象，便用手語向「小可
    」表示行搶對象，之後便騎車離開去大家約定之火車站附近
    ，「小可」及李在哲行搶的過程並沒看到等語，其二人均一
    致供陳搭載被告李在哲前往火車站及臺南中小企銀之人為同
    一人即被告乙○○；再者，被告乙○○於本院對其涉案部分
    行準備程序時陳稱：伊是「小雄」，「小可」跟本案沒有關
    係，本案除伊、林娸惠及李在哲外，並無其他人參與等語。
    則本案是否果如起訴書所載，有綽號「小可」之人先將被告
    李在哲載往火車站乙節，實有可疑。此外，本院復查無其他
    事證可資證明除被告乙○○、林娸惠、李在哲外，尚有第四
    人參與本件犯罪，即難單憑被告林娸惠於第二次警訊及偵查
　　中供承：「小可」載李在哲來火車站，並叫「小雄」帶路至
  　銀行就走了之供述，即遽認尚有第四人參與本案搶奪犯行，
    附此敘明。
三、論罪科刑：
　(一)按刑法分則或刑法特別法中規定之結夥二人或三人以上之犯
    罪，應以在場共同實施或在場參與分擔實施犯罪之人為限，
    不包括同謀共同正犯在內。查本案係由被告乙○○騎乘機車
    搭載同案被告李在哲尾隨被害人丙○○至臺南市○○路一二
    ○號住處樓下，由同案被告李在哲下手實施搶奪，被告乙○
    ○在外接應之事實，已如前述，故在上開搶奪現場共同實施
    犯罪之人，僅有被告乙○○及同案被告李在哲二人，公訴人
    起訴書所載之犯罪事實亦同此認定。是核被告乙○○所為，
    係犯刑法第三百二十五條第一項之搶奪罪，公訴意旨認被告
    乙○○係犯同法第三百二十六條第一項之結夥三人以上搶奪
    罪嫌，尚有誤會，惟其基本事實同一，本院應變更起訴法條
    予以審理。
  (二)被告乙○○與同案被告林娸惠、李在哲間，就本案搶奪犯行
    ，有犯意聯絡及行為分擔，應論以共同正犯。
  (三)被告乙○○有如事實欄一所載之刑案前科及有期徒刑執行紀
    錄，有臺灣高等法院被告前案紀錄表在卷可按，其於五年之
　　內再犯本件有期徒刑以上之罪，為累犯，應依法加重其刑。
  (四)又被告乙○○為瘖啞人士，有中華民國身心障礙手冊影本一
    份在卷可憑，其知識及謀生技能較遜於常人，依刑法第二十
    條規定，應減輕其刑，並先加後減之。
  (五)爰審酌被告乙○○自民國七十七年起，即陸續有竊盜、搶奪
    、妨害家庭（除上開構成累犯之搶奪前科外，被告尚於七十
    九年間因搶奪案件，經臺灣高等法院臺南分院以七十九年上
    訴字第一七四五號判處有期徒刑四年，最高法院以八十年度
    台上字第一五二一號駁回上訴確定，嗣經八十年減刑，合併
    執行上開妨害家庭案件經判處有期徒刑五月後減刑為有期徒
    刑二月十五日，於八十一年五月一日執行完畢出監）等刑案
    前科，素行不佳，又不思以正當職業獲取生活所需，為謀一
    己之私，與同案被告林娸惠及李在哲合夥搶奪他人財物，對
    被害人造成精神上及財產上之損害非輕，復逃亡多年，迄今
    未與被害人達成和解，且經本院通緝到案之初，仍矢口否認
    參與本案，嗣於準備及審理程序方才坦認犯行，態度尚可及
    其智識程度等一切情狀，量處如主文所示之刑。
  (六)被告乙○○上開犯行，係於九十六年四月二十四日前所犯，
    核與中華民國九十六年罪犯減刑條例第二條第一項第三款之
    減刑條件相符，應予減刑如主文所示。
  (七)至被告乙○○行為後，刑法已於九十四年二月二日修正公布
    、九十五年七月一日施行，有關本件被告犯行所涉新舊法比
    較問題，詳參附件所述，併予敘明。
據上論斷，應依刑事訴訟法第二百七十三條之一第一項、第二百
九十九條第一項前段、第三百條，修正前刑法第二十八條、刑法
第三百二十五條第一項、修正前刑法第四十七條、刑法第二十條
，中華民國九十六年罪犯減刑條例第二條第一項第三款、第七條
，判決如主文。
本案經檢察官甲○○到庭執行職務。
中　　華　　民　　國　　96　　年　　7 　　月　　31　　日
　　　　　　　　　刑事第十庭    法　官　陳賢德
以上正本證明與原本無異。
如不服本判決應於收受本判決後10日內向本院提出上訴書狀，並
應敘述具體理由。如未敘述上訴理由者，應於上訴期間屆滿後20
日內向本院補提理由書狀（均須按他造當事人之人數附繕本）「
切勿逕送上級法院」。
　　　　　　　　　　　　　　　　書記官  莊文茹
中　　華　　民　　國　　96　　年　　7 　　月　　31　　日
附錄本案論罪科刑法條
中華民國刑法第三百二十五條第一項
意圖為自己或第三人不法之所有，而搶奪他人之動產者，處六月
以上五年以下有期徒刑。
附件
一、按行為後法律有變更者，適用行為時之法律。但行為後之法
　　律有利於行為人者，適用最有利於行為人之法律，九十四年
  　二月二日修正公布、自九十五年七月一日施行之刑法第二條
    第一項定有明文，上開規定係規範行為後法律變更所生新舊
　　法律比較適用之準據法，於新法施行後，應逕適用新法第二
  　條第一項之規定，為「從舊從輕」之比較（最高法院九十五
    年第八次刑事庭會議決議一之 (一)）。
二、被告行為後，刑法第二十八條之規定，已修正為「二人以上
　　共同實行犯罪之行為者，皆為正犯」（公佈施行日期同於上
  　開刑法第二條）。比較修正前後刑法第二十八條之規定，修
    正後之規定，僅排除完全未參與犯罪相關行為之「實行」的
　　「陰謀共同正犯」及「預備共同正犯」。新法適用結果，未
    較有利於被告，自應適用被告行為時即修正前刑法第二十八
　　條規定予以處斷。
三、被告行為後，刑法第四十七條有關因執行徒刑後再犯之累犯
    規定，已修正為同條第一項「受徒刑之執行完畢，或一部之
    執行而赦免後，五年以內故意再犯有期徒刑以上之罪者，為
　　累犯，加重本刑至二分之一。」（公布施行日期同上開刑法
  　第二條）本案被告上開犯行，不論依修正前刑法第四十七條
    或上開規定均構成累犯，修正後之規定並未對被告較為有利
    ，自應適用修正前刑法第四十七條之規定論以累犯，並加重
    其刑。
